臺灣高雄地方法院刑事判決　　　　　　　96年度訴字第2305號
公　訴　人　臺灣高雄地方法院檢察署檢察官
被　　　告　乙○○
　　　　　　　　　　現另案在臺灣高雄第二監獄執行中
上列被告因違反毒品危害防制條例案件，經檢察官提起公訴（起
訴案號：臺灣高雄地方法院檢察署96年度毒偵字第2875號、第34
57號），嗣被告於本院準備程序就其被訴事實為有罪之陳述，經
審判長告知被告簡式審判程序意旨，並聽取當事人之意見後，本
院合議庭裁定由受命法官獨任依簡式審判程序審理、判決如下：
    主  文
乙○○施用第一級毒品，累犯，處有期徒刑拾月。
    事  實
一、乙○○曾於民國89年間，因施用毒品案件，經法院裁定送觀
    察、勒戒後，認有繼續施用毒品之傾向，再經法院裁定令入
    戒治處所強制戒治，而上開強制戒治則於92年9 月6 日執行
    完畢（含停止戒治，付保護管束後再撤銷保護管束）。嗣其
    於94年間，因施用毒品案件，經臺灣高雄地方法院94年度訴
    字第994 號判處應執行有期徒刑1 年1 月確定，並於95年7
    月17日縮刑期滿，翌日因縮短刑期徒刑執行完畢出監。
二、詎乙○○仍不知戒絕毒癮，明知海洛因業經公告列為毒品危
    害防制條例第2 條第2 項第1 款之第一級級毒品，不得非法
    持有、施用，仍未戒除施用毒品之習性，於上開強制戒治執
    行完畢釋放出所後5 年內，仍基於施用第一級毒品海洛因之
    犯意，分別於95年12月1 日下午3 時許，在高雄縣路竹鄉○
    ○○道路處，及於95年12月5 日上午6 時許，在高雄縣永安
    鄉○○街57號住處內，各以第一級毒品海洛因粉末摻水以針
    筒注射靜脈之方式，施用第一級毒品海洛因各1 次；嗣各於
    95年12月3 日17時許，在高雄縣路竹鄉○鄉村○○路○○道
    路某地，及於95年12月5 日上午8 時許，在高雄縣永安鄉○
    ○路9 巷8 號處，因另涉竊盜案，為警查獲時，因其為上開
    毒品列管人口，並經其同意後採集尿液送驗結果，其尿液中
    均呈現毒品嗎啡陽性反應，始悉上情。
三、案經高雄縣政府警察局湖內分局、岡山分局報請臺灣高雄地
    方法院檢察署檢察官偵查起訴。
    理  由
壹、程序方面
一、按除被告所犯為死刑、無期徒刑、最輕本刑為3 年以上有期
    徒刑之罪或高等法院管轄第一審案件者外，於法院行準備程
    序進行中，被告先就被訴事實為有罪之陳述時，審判長得告
    知被告簡式審判程序之旨，並聽取當事人、代理人、辯護人
    及輔佐人之意見後，裁定進行簡式審判程序；且受命法官行
    準備程序，與法院或審判長有同一之權限；又簡式審判程序
    之證據調查，不受刑事訴訟法第159 條第1 項、第161 條之
    2 、第161 條之3 、第163 條之1 及第164 條至第170 條規
    定之限制，刑事訴訟法第273 條之1 第1 項、第279 條第2
    項前段、第273 條之2 分別定有明文。
二、查本件被告所犯為死刑、無期徒刑、最輕本刑為3 年以上有
    期徒刑以外之罪，且非高等法院管轄第一審之案件，其於準
    備程序就前揭被訴事實為有罪之陳述，經受命法官告知簡式
    審判程序之旨，並聽取當事人之意見後，本院認無不得或不
    宜改依簡式審判程序進行之處，爰依刑事訴訟法第273 條之
    1 第1 項、第284 條之1 ，裁定本件由受命法官獨任進行簡
    式審判程序，合先敘明。
貳、實體方面
一、上揭事實，業據被告乙○○於本院96年6 月26日準備程序及
    審判程序時均供承不諱，且被告上開分別為警查獲時所採取
    之尿液，均送經台灣檢驗科技股份有限公司濫用藥物被告尿
    液檢驗結果，其尿液中均呈現毒品嗎啡之陽性反應，此有上
    開公司95年12月13日、20日濫用藥物被告尿液檢驗報告、被
    告尿液代碼對照表、被告尿液採證對照表、搜索扣押筆錄、
    扣押物品目錄表及扣押物品收據、贓物領據各1 份附卷可徵
    【見高縣湖警偵移字第0960000410號警卷（以下簡稱湖警卷
    ）第6 至7 頁、第9 頁，高縣岡警偵移字第096003720 號警
    卷（以下簡稱岡警卷）第8 頁至14頁】，足見被告之自白與
    事實相符，足堪採信。又被告前於89年間，因施用毒品案件
    ，經法院裁定送觀察、勒戒後，認有繼續施用毒品之傾向，
    再經法院裁定令入戒治處所強制戒治，而上開強制戒治則於
    92年9 月6 日執行完畢（含停止戒治，付保護管束後再撤銷
    保護管束）。嗣其於94年間，因施用毒品案件，經臺灣高雄
    地方法院94年度訴字第994 號判處應執行有期徒刑1 年1 月
    確定，並於95年7 月17日縮刑期滿，翌日因縮短刑期徒刑執
    行完畢出監，有臺灣高等法院被告前案紀錄表與同上署刑案
    資料查註紀錄表、臺灣高雄地方法院院內索引卡紀錄表報表
    各1 份附卷可佐，足徵被告確於上開強制戒治釋放出所後，
    5 年內再犯上揭毒品危害防制條例之罪而事證明確，其有上
    開施用第一級毒品之犯行，洵堪認定。
二、查海洛因係毒品危害防制條例第2 條第2 項第1 款所明定之
    第一級毒品，不得持有、施用。(一)核被告乙○○所為，係犯
    毒品危害防制條例第10條第1 項之施用第一級毒品罪。(二)其
    施用第一級毒品前之持有毒品之低度行為，均應為施用之高
    度行為所吸收，不另論罪。(三)復按刑事法若干犯罪行為態樣
    ，本質上原具有反覆、延續實行之特徵，立法時既予特別歸
    類，定為犯罪構成要件之行為要素，則行為人基於概括之犯
    意，在密切接近之一定時、地持續實行之複次行為，倘依社
    會通念，於客觀上認為符合一個反覆、延續性之行為觀念者
    ，於刑法評價上，即應僅成立一罪。學理上所稱「集合犯」
    即屬之（最高法院95年度台上字第1079號判決意旨參照）。
    於毒品施用者在其主觀依賴毒品之心理下，須持續、密接施
    用毒品，再犯率高，且施用次數、重量通常與施用毒品期間
    成正比，各次施用毒品之間隔愈趨密集，是施用毒品行為，
    本質上具有反覆實施之行為特性，依社會通念，客觀上符合
    一個反覆、延續性之行為觀念，依上開說明，施用毒品應為
    「集合犯」甚明。復刑法刪除第56條之修正理由第4 點，同
    認吸毒犯罪，因適用數罪併罰而使刑罰過度評價情形，可以
    實務補充解釋方式，發展「包括一罪」構成單一犯罪情形，
    以限縮數罪併罰範圍，亦同斯旨。本件被告前經送觀察、勒
    戒及強制戒治後仍未能戒除對毒品依賴性，而其於95年12月
    1 日下午3 時許、95年12月5 日上午6 時許，各以第一級毒
    品海洛因粉末摻水以針筒注射靜脈之方式，施用第一級毒品
    海洛因各1 次之成癮、行為模式相同，足認被告上開施用第
    一級毒品之行為，應係基於施用者單一意思而反覆實行，又
    行為模式相同，應認有常習、依賴性之施用行為，依一般社
    會健全觀念，難認其數行為得以強行割裂，又侵害法益亦屬
    單一，在法律評價上，應僅論以包括一罪。(四)再被告另於94
    年間，因施用毒品案件，經臺灣高雄地方法院94年度訴字第
    994 號判處應執行有期徒刑1 年1 月確定，並於95年7 月17
    日縮刑期滿，翌日因縮短刑期徒刑執行完畢出監乙節，有臺
    灣高等法院被告前案紀錄表在卷可按，其於有期徒刑之執行
    完畢後，5 年內故意再犯本件有期徒刑以上之罪，為累犯，
    應依刑法第47條第1 項之規定，依法加重其刑。
三、爰審酌被告曾因施用毒品案件，經上開強制戒治執行完畢釋
    放出所後，5 年內再犯本件上揭施用第一級毒品罪行，足見
    戒毒意志不堅，毒癮非淺，未能體悟施用毒品對自己、家人
    造成之傷害及社會之負擔，自屬可議，惟念其犯後坦承犯行
    ，犯後態度良好，並有悔改決心，且施用毒品乃自戕行為，
    未對他人造成危害，及其施用2 次、時間等一切情狀，爰量
    處如主文所示之刑，以鼓勵有戒毒決心之被告，及時醒悟戒
    絕毒癮，用啟自新。
據上論斷，應依刑事訴訟法第273 條之1 第1 項、第284 條之1
、第299 條第1 項前段，毒品危害防制條例第10條第1 項，刑法
第11條前段、第47條第1 項，判決如主文。
本案經檢察官甲○○到庭執行職務。
中    華    民    國    96    年  6     月     29 　  日
                  刑事第三庭  法  官  施添寶
以上正本證明與原本無異。
如不服本判決，應於判決送達後10日內，向本院提出上訴書狀。
中    華    民    國    96    年  6     月     29 　  日
 　　　　　　　　　　　       書記官  王翌翔
附錄本案判決論罪科刑法條
毒品危害防制條例第10條
施用第一級毒品者，處六月以上五年以下有期徒刑。
施用第二級毒品者，處三年以下有期徒刑。
